【裁判字號】    97,訴,314
【裁判日期】    970807
【裁判案由】    毒品危害防制條例
【裁判全文】
臺灣基隆地方法院刑事判決               97年度訴字第314號
公  訴  人  臺灣基隆地方法院檢察署檢察官
被      告  甲○○
上列被告因毒品危害防制條例案件，經檢察官提起公訴（97年度
毒偵字第74號），於本院準備程序進行中，被告就被訴之事實為
有罪之陳述，本院合議庭乃裁定由受命法官依簡式審判程序獨任
進行審理，並判決如下：
    主  文
甲○○施用第一級毒品，累犯，處有期徒刑肆月，如易科罰金，
以新臺幣壹仟元折算壹日。
    事  實
一、甲○○前曾因竊盜案件，經本院於民國92年4月17日以92 年
    度基簡字第382號判決判處有期徒刑2月確定，於93年2月29
    日執行完畢；又因竊盜案件，經本院於94年9月16日以94 年
    度基簡字第729號判決判處有期徒刑4月確定，於95年11月12
    日縮刑期滿執行完畢。
二、甲○○前曾因施用第二級毒品案件，經裁定觀察勒戒後，認
    無繼續施用毒品之傾向，由臺灣基隆地方法院檢察署檢察官
    於95年6月26日以95年度毒偵緝字第43 號為不起訴處分確定
    ，並於95年7月13日釋放出所入監執行上開4月徒刑。詎甲○
    ○仍不知戒除毒癮，復基於施用第一級毒品海洛因之犯意，
    於96年12月1日凌晨0時26分為警採尿前回溯24小時內之某時
    （扣除96年11月30日22時20分為警查獲至採尿之期間），在
    不詳處所，以不詳方式，施用第一級毒品海洛因1 次。嗣於
    同年11月30日22時20分許，為警在基隆市○○區○○路249
    巷79號前當場查獲葉志勇非法施用第一級毒品海洛因（另案
    偵辦中）時，甲○○亦在場，嗣警遂在甲○○同意下一併將
    甲○○帶回採驗其尿液，結果呈海洛因代謝物嗎啡陽性反應
    ，而悉上情。
二、案經基隆市警察局第三分局報告臺灣基隆地方法院檢察署檢
    察官偵查起訴。
    理   由
一、程序事項：
    本件被告甲○○所犯者非為死刑、無期徒刑、最輕本刑為3
    年以上有期徒刑之罪或高等法院管轄第一審案件，其於準備
    程序進行中，先就被訴事實為有罪之陳述，經告知其簡式審
    判程序之旨，並聽取公訴人、被告之意見後，本院依刑事訴
    訟法第273條之1第1 項之規定，裁定由受命法官獨任進行簡
    式審判程序，合先敘明。
二、認定事實所依據之證據及理由：
    (一)被告自白：
      被告於本院審理中之自白，被告雖供稱其不記得本案施用
      海洛因之詳細時間、地點及方式，惟依法務部調查局90年
      4月12日陸(一)字第90133335 號函記載「二一般人注射海
      洛因後經體內吸收代謝約30分鐘後，以嗎啡型態為主開始
      排入尿中．．．以日計，約有80％之毒品代謝物（嗎啡）
      可在注射後24小時內陸續由尿中排出體外，剩餘量則可能
      在數日內分別排出體外．．．」等語，故可推論被告於前
      述時間內確有施用第一級毒品之犯行無訛，且其任意自白
      核與下列事證相符，應堪採為證據。
    (二)尿液檢驗結果：
      臺灣尖端先進生技醫藥股份有限公司濫用藥物檢驗報告乙
      紙（附於偵查卷第12頁）、法務部調查局97 年6月18日調
      科壹字第09700241000 號鑑定書乙紙（附於本院卷），足
      證經被告同意採集其尿液送驗結果呈嗎啡陽性反應；
    (三)臺灣高等法院被告全國前案紀錄表附卷可參，足認被告確
      有如事實所載之觀察勒戒及徒刑之執行等事實。
    (四)上開補強證據已足資擔保被告於本院審理時所為之上開任
      意性自白具有相當程度之真實性，而得使本院確信被告前
      述自白之犯罪事實確屬真實，從而依刑事訴訟法第156 條
      第1 項「被告之自白，非出於強暴、脅迫、利誘、詐欺、
      疲勞訊問、違法羈押或其他不正之方法，且與事實相符者
      ，得為證據。」及第2 項「被告或共犯之自白，不得作為
      有罪判決之唯一證據，仍應調查其他必要之證據，以察其
      是否與事實相符。」規定，本院自得依被告前述自白及各
      該補強證據認定被告確有施用第一級毒品海洛因1 次之犯
      行。本件事證明確，被告之犯行堪以認定。
三、論罪及科刑之理由：
  (一)查海洛因係毒品危害防制條例所列管之第一級毒品，此為該
    條例第2條第2項第1 款所明定。核被告所為，係犯毒品危害
    防制條例第10條第1 項之施用第一級毒品罪。被告持有第一
    級毒品以供其施用，其持有之低度行為應為其施用之高度行
    為所吸收，不另論罪。
  (二)被告曾有如起訴書犯罪事實欄所載之犯罪科刑及刑之執行情
    形，此有臺灣高等法院被告前案紀錄表可稽，其於有期徒刑
    執行完畢後，5 年內故意再犯本件最重本刑有期徒刑之罪，
    為累犯，應依刑法第47條第1 項規定論以累犯，並依法加重
    其刑。
  (三)按刑法第59條規定，犯罪之情狀顯可憫恕，認科以最低度刑
    仍嫌過重者，得酌量減輕其刑。該條乃立法時所設定有限度
    之立法權授與或讓與，用以調和個案，以符合平均正義。又
    按立法院於86年10月30日三讀通過，87年5月20 日公布，同
    年月22日生效之毒品危害防制條例，該條例對於施用毒品之
    被告改以「治療」、「矯治」為目的，非重在「處罰」，被
    告本案尿液檢驗結果，其嗎啡反應雖呈陽性，然其嗎啡濃度
    僅為428ng/ml（標準檢測閥值為300ng/ml），嗣於本院97年
    3月12 日準備程序中，在本院不預警之情況下，取得被告之
    同意後，於庭後當場採驗其尿液，經送法務部調查局鑑定結
    果，其嗎啡、甲基安非他命均呈陰性反應，有法務部調查局
    97年5月7日調科壹字第09700158020 號鑑定書在卷可稽，再
    參酌被告於95年7月13日觀察勒戒完畢，續執行4月有期徒刑
    後，於95年11月13日出監，迄至本案發生之96年12月1 日，
    長達1 年期間，並未曾有因施用毒品案件而遭查獲，顯見被
    告尚無施用毒品成癮之傾向，而被告目前既已有正當工作，
    且生活作習正常，前開立法目的已達，而監獄本非戒毒場所
    ，實無再讓被告入監服刑之必要，若科以最低度刑仍嫌重，
    本院自應適用刑法第59條而酌量減輕其刑，爰應依職權適用
    之並酌量減輕其刑。
  (四)爰審酌被告犯罪之動機、目的、犯罪時所受之刺激、犯罪之
    手段、犯人之生活狀況、品行、智識程度、犯罪所生之危險
    或損害、犯罪後之態度等一切情狀，判處如主文所示之刑，
    並諭知易科罰金之折算標準。
四、據上論斷，應依刑事訴訟法第273條之1第1項、第299條第1
    項前段，毒品危害防制條例第10條第1項、第23條第2項，刑
    法第11條前段、第47條第1項、第41條第1項前段、第59條，
    判決如主文。
本案經檢察官乙○○到庭執行職務。
中    華    民    國    97    年    8    月    7     日
                  刑事第三庭法    官  林淑鳳
以上正本證明與原本無異。
對於本件判決如有不服，應於收受送達後10日內，向本院提出上
訴書狀，上訴於臺灣高等法院，並按他造當事人之人數附具繕本
。
中    華    民    國    97    年    8     月    11    日
                            書 記 官  王靜敏
附錄論罪法條：
毒品危害防制條例第10條第1項
施用第一級毒品者，處6月以上5年以下有期徒刑。
施用第二級毒品者，處 3 年以下有期徒刑。


司法院資訊處製作；財團法人民間司法改革基金會備份。
